【裁判字號】    99,裁,2082
【裁判日期】    990909
【裁判案由】    水利法
【裁判全文】
最  高  行  政  法  院  裁  定
                                      99年度裁字第2082號
上  訴  人  臺灣省臺中農田水利會
代  表  人  甲○○
訴訟代理人  林一哲  律師
被 上訴 人  經濟部
代  表  人  施顏祥
上列當事人間水利法事件，上訴人對於中華民國99年5月12日臺
北高等行政法院99年度訴字第231號判決，提起上訴，本院裁定
如下：
    主  文
上訴駁回。
上訴審訴訟費用由上訴人負擔。
    理  由
一、按對於高等行政法院判決之上訴，非以其違背法令為理由，
    不得為之，行政訴訟法第242條定有明文。依同法第243條第
    1項規定，判決不適用法規或適用不當者，為違背法令；而
    判決有同條第2項所列各款情形之一者，為當然違背法令。
    是當事人對於高等行政法院判決上訴，如依行政訴訟法第24
    3條第1項規定，以高等行政法院判決有不適用法規或適用不
    當為理由時，其上訴狀或理由書應有具體之指摘，並揭示該
    法規之條項或其內容；若係成文法以外之法則，應揭示該法
    則之旨趣，倘為司法院解釋或本院之判例，則應揭示該判解
    之字號或其內容。如以行政訴訟法第243條第2項所列各款情
    形為理由時，其上訴狀或理由書，應揭示合於該條項各款之
    事實。上訴狀或理由書如未依此項方法表明者，即難認為已
    對高等行政法院判決之違背法令有具體之指摘，其上訴自難
    認為合法。
二、上訴人以其所領大甲溪水系大甲溪大茅埔圳第109574號水權
    狀，水權年限將於97年12月31日屆滿，於97年11月24日申請
    水權展限登記。被上訴人依水權登記審查作業要點第4點第2
    項規定之附件即各用水標的事業所必需用水量參考資料，重
    新核算其需用水量為0.1392每秒立方公尺，並按水利法第17
    條規定核減其2月至6月，8月至10月之引用水量。上訴人不
    服，循序提起本件行政訴訟。案經原審駁回其訴。
三、本件上訴人對於原判決上訴，主張：（一）上訴人僅申請水
    權狀之展限登記，如未逾限，依法自不應按「申請新水權案
    件」處理，且被上訴人僅應就展延及展延之申請為審酌，無
    變更原水權狀引水量之權限，詎原判決竟未見及此，而為相
    反之判斷，殊悖法令，自屬判決違反法令。（二）上訴人之
    水權狀展延申請並未逾期，故上訴人於原審程序中援引水利
    法施行細則第36條規定，主張被上訴人不得按新申請水權案
    件處理，惟若適用上開細則第36條，自應判決上訴人勝訴。
    詎原判決竟未見及此，誤以為本件申請逾限，故被上訴人得
    以按新申請水權案件處理，自屬認定事實不憑證據，自有理
    由矛盾之違法。（三）末查被上訴人逕自將展限登記，當作
    變更水申請案件，已有未合，竟又未以書面告知上訴人，自
    屬違反正當程序。且查被上訴人之履勘，僅止於取水口，有
    照片在卷可證，且查上開履勘紀錄並未交付上訴人，上訴人
    無從得知，自屬違反正當程序。原判決未見及此，而駁回上
    訴人之請求，自屬率斷，且違背法令等語，雖以該判決違背
    法令為由，惟核其上訴理由，係就原審取捨證據、認定事實
    之職權行使，指摘其為不當，並就原審已論斷者，泛言未論
    斷，或就原審所為論斷，泛言其論斷矛盾，而非具體說明其
    有何不適用法規或適用法規不當之情形，並揭示該法規之條
    項或其內容，及合於行政訴訟法第243條第2項所列各款之事
    實，難認對該判決之如何違背法令已有具體之指摘。依首開
    規定及說明，應認其上訴為不合法。至原判決並未以水利法
    施行細則第36條規定，認定被上訴人不得按新申請水權案件
    處理，故原判決所引上開細則第36條，係屬贅述，與判決結
    果不生影響。又原審94年度訴字第3818號判決，經上訴後本
    院以98年度判字第287號判決駁回上訴確定，該案中係以申
    請展期核准外，對申請人一併申請增加水量部分另案處理，
    並非聲請水權展期主管機關不得審酌供水量之增減，上訴意
    旨援引該案判決主張原判決違誤，尚屬誤解，均併此敘明。
四、據上論結，本件上訴為不合法。依行政訴訟法第249條第1項
    前段、第104條、民事訴訟法第95條、第78條，裁定如主文
    。
中    華    民    國    99    年    9     月    9     日
                    最高行政法院第七庭
                        審判長法官  廖  宏  明
                              法官  鄭  小  康
                              法官  張  瓊  文
                              法官  姜  素  娥
                              法官  林  文  舟

以  上  正  本  證  明  與  原  本  無  異
中    華    民    國    99    年    9     月    10    日
                              書記官  彭  秀  玲

司法院資訊處製作；財團法人民間司法改革基金會備份。
